【裁判字號】    89,上訴,730
【裁判日期】    890429
【裁判案由】    偽造有價證券等
【裁判全文】
臺灣高等法院臺南分院刑事判決              八十九年度上訴字第七三號    Ｇ
      上  訴  人  臺灣臺南地方法院檢察署檢察官
      被      告  甲  ○  ○
      被      告  丙  ○  ○
      共      同
      指定辯護人  本院公設辯護人  戊  ○  ○
右上訴人因被告等偽造有價證券等案件，不服臺灣臺南地方法院八十八年度訴字第六
九七號中華民國八十九年四月二十九日第一審判決（起訴案號：臺灣臺南地方法院檢
察署八十七年度偵字第一三四五號），提起上訴，本院判決如左：
      主      文
原判決關於甲○○部分撤銷。
甲○○意圖供行使之用，而偽造有價證券，處有期徒刑參年。
偽造之丁○○發票人，發票日中華民國八十五年九月二十五日，金額新台幣參萬元之
本票一紙及偽造之丁○○印章壹枚均沒收。
其他上訴駁回。
      事      實
一、甲○○於民國八十五年一月二十五日召集民間互助會，共二十五會，每會會款新
    台幣三萬元，採內標制，於每月二十五日晚上在台南縣永康市○○○路三八一巷
    七十七弄十八號開標，詎甲○○竟意圖為自己不法所有，於八十五年九月二十五
    日冒用會員丁○○之名義得標，致其他活會會員因陷於錯誤而交付會款；甲○○
    並囑不知情之會計小姐偽刻丁○○之印章蓋用印文，虛以丁○○之名義，以支票
    打字機簽發金額為三萬元、發票日為八十五年九月二十五日之本票一紙交付不知
    情之活會會員乙○○，以掩飾其冒標行為。嗣甲○○於民國八十六年五月間倒會
    ，乙○○持前開偽造之本票欲向丁○○求償時，始發覺上情。
二、案經丁○○訴請臺灣臺南地方法院檢察署檢察官偵查起訴。
      理      由
甲、關於被告甲○○部分：
一、訊據被告甲○○否認前開犯行，辯稱：八十五年九月二十五日本由告訴人丁○○
    得標，惟因另會員林文芳急需用錢，乃徵求丁○○之同意將收得之會金交與林文
    芳，而以丁○○名義所簽發交付其他活會會員之本票，因一時疏忽，乃漏未收回
    云云。惟查右揭事實已據被告甲○○於八十六年八月二十五日偵查中自白供稱：
    「我只有冒標丁○○那一會，丁○○的本票是我們偽造的：：」屬實，核與被冒
    標之丁○○及持有該偽造本票之會員乙○○於本院調查中結證情節相符，並有該
    偽造之本票影本在卷可稽。被告甲○○自稱其倒會後已與所有會員和解，則丁○○、乙○○自無甘冒風險而為偽證、誣告之理。被告於上開偵查中雖同時供稱：
    偽造本票之發票地址、日期係其叫其妻丙○○所寫云云，惟為丙○○所否認，丙○○並供稱：是公司的小姐寫的等語。參以被告甲○○又供稱：印章是叫我們裡
    面的小姐去刻的等語，及本票金額三萬元之文字係以支票打字機簽發之事實，衡
    情應以丙○○所供者為可採，被告甲○○關於此部分所供應係日久記憶不清所致
    。會員黃聖華於原審證稱：我的本票都是由被告幫我開好，我再去蓋章順便收會
    錢云云，李福生證稱：我都是由被告幫我簽寫好，我再自己蓋章云云（八十六年
    度自字第四五一號偽造有價證券案件八十七年一月六日筆錄），係黃聖華、李福
    生之本票有無被偽造之問題，不得因此推定被告未冒標丁○○之會款及偽造其本
    票。又被告所稱本件係會員林文芳急需用款，乃商得丁○○同意將所收會款交林
    文芳，而仍以丁○○名義所簽支票交給會員云云，不惟為丁○○所否認，被告於
    本院審理中亦供稱不知林文芳之人在何處云云，無從證實其言可信，又被告冒標
    丁○○之會款後，除乙○○外，何以其他活會會員未持有偽造丁○○之本票？此
    係被告犯罪手法之問題，不得推定該本票係丁○○所簽發或授權被告甲○○所簽
    發。被告所辯為卸責之詞，不足採信，其犯行洵堪認定。
二、核被告甲○○所為，關於冒標會款部分係犯刑法第三百三十九條第一項詐欺罪，
    其以一行為使多數會員受害，為想像競合犯。關於意圖供行使之用，而偽造本票
    持以行使部分，係犯刑法第二百零一條之偽造有價證券罪。其偽造印章蓋取印文
    之行為係偽造本票之部分行為，其行使偽造有價證券之行為為偽造有價證券之行
    為所吸收，均不另論罪。其利用不知情之職員犯罪部分係間接正犯。被告所犯詐
    欺罪與偽造有價證券罪間，有方法結果之牽連犯關係，應從一重處斷。原審未察
    ，遽為無罪之判決，尚有未合，檢察官上訴執以指摘，為有理由，自應由本院將
    原判決關於被告甲○○部分撤銷。爰審酌被告已與被害人和解及其他一切情狀，
    量處最低度刑有期徒刑參年。偽造之丁○○發票人，發票日中華民國八十五年九
    月二十五日，金額新台幣參萬元之本票一紙及偽造之丁○○印章壹枚均應宣告沒
    收。
乙、關於被告丙○○部分：
一、公訴意旨略以：丙○○係甲○○之妻，甲○○於八十五年一月二十五日召集民間
    互助會擔任會首，共二十五會，每會會款新台幣三萬元，採內標制，於每月二十
    五日晚上於台南縣永康市○○○路三八一巷七十七弄十八號開標，詎丙○○竟與
    甲○○於八十五年九月二十五日共同冒用會員丁○○之名義得標，致其他活會會
    員因陷於錯誤而交付會款；丙○○又與甲○○偽刻丁○○之印章，虛以丁○○之
    名義，簽發面額為三萬元、發票日為八十五年九月二十五日，偽造之本票一紙交
    付活會會員乙○○，以掩飾前開冒標行為。因認丙○○與甲○○共犯有刑法第二
    百零一條偽造有價證券及同法第三百三十九條第一項詐欺罪嫌。
二、被告丙○○否認前開犯行，辯稱：伊為家庭主婦，從未過問甲○○之生意，亦不
    知其財務狀況，有關民間會會務均未參與，只是偶而要代得標會員書寫本票時，
    代為書寫本票上之文字，實不知有何不法等語。查本件告訴人丁○○固指稱被告
    丙○○參與上開犯行云云，惟據丁○○供稱：伊係於八十六年五月間，甲○○倒
    會後，乙○○持前開偽造之本票欲向其求償時，始發覺其所跟互助會於八十五年
    九月二十五日被冒標等語，足見告訴人丁○○認為被告丙○○參與本件犯罪乃事
    後推論，尚乏積極證據足資佐證。至被告之夫甲○○於偵查中雖同時供稱：偽造
    本票之發票地址、日期係其叫其妻丙○○所寫云云，惟為丙○○所否認，並供稱
    ：是公司的小姐寫的等語。參以甲○○又供稱：印章是叫我們裡面的小姐去刻的
    等語，及本票金額三萬元之文字係以支票打字機簽發之事實，衡情甲○○應無並
    由其妻丙○○參與犯罪之必要，甲○○關於此部分所供應係日久記憶不清所致。
    且據持票人乙○○供稱：該本票係甲○○所交付等語，亦難以推定被告丙○○參
    與本件犯罪。
三、本件不能證明被告犯罪，原審諭知被告無罪，核無不合。檢察官上訴意旨指摘原
    判決採證不當，為無理由，應予駁回。
據上論結，應依刑事訴訟法第三百六十八條、第三百六十九條第一項前段、第三百六
十四條、第二百九十九條第一項前段，刑法第二百零一條、第三百三十九條第一項、
第五十五條、第二百零五條、第二百十九條，罰金罰鍰提高標準條例第一條前段判決
如主文。
本案經檢察官王碧霞到庭執行職務。
中    華    民    國      八十九      年      七      月      十一      日
                                  臺灣高等法院臺南分院刑事第三庭
                                      審判長法官  黃    聰    明
                                            法官  林    勝    木
                                            法官  楊    省    三
右正本證明與原本無異。
如不服本判決，應於判決送達後十日內向本院提出上訴狀，其未敘述理由者並應於提
出上訴狀後十日內向本院補提理由書（應附繕本)。
                                      法院書記官  陳    嘉    琍
中    華    民    國      八十九      年      七      月      十二      日
附錄：
刑法第二百零一條：
意圖供行使之用，而偽造、變造公債票，公司股票或其他有價證券者，處三年以上十
年以下有期徒刑，得併科三千元以下罰金。
行使偽造、變造之公債票、公司股票或其他有價證券或意圖供行使之用收集或交付於
人者，處一年以上七年以下有期徒刑，得併科三千元以下罰金。


司法院資訊處製作；財團法人民間司法改革基金會備份。
